臺灣高等法院臺中分院刑事判決　　　　100年度上重訴字第3號
上　訴　人　臺灣臺中地方法院檢察署檢察官
上　訴　人
即　被　告　呂宏彬
選任辯護人　陳光龍律師
　　　　　　鄭弘明律師
　　　　　　張崇哲律師
上　訴　人
即　被　告　林家賢
選任辯護人　王文聖律師
上上訴人因被告殺人等案件，不服臺灣臺中地方法院99年度重訴
字第2686號中華民國100年3月17日第一審判決（起訴案號：臺灣
臺中地方法院檢察署99年度偵緝字第1099號、第1708號），提起
上訴，本院判決如下：
    主  文
原判決撤銷。
呂宏彬、林家賢共同未經許可，持有手槍，呂宏彬處有期徒刑陸
年，併科罰金新臺幣陸萬元，罰金如易服勞役，以新臺幣壹仟元
折算壹日；林家賢，累犯，處有期徒刑伍年陸月，併科罰金新臺
幣肆萬元，罰金如易服勞役，以新臺幣壹仟元折算壹日；扣案之
具有殺傷力口徑玖釐米制式半自動手槍壹枝（德國SIG SAUER 廠
P228型，槍枝管制編號：0000000000號）、彈匣壹個及未扣案之
具有殺傷力之子彈貳顆，均沒收。又共同殺人，呂宏彬處無期徒
刑，褫奪公權終身；林家賢，累犯，處有期徒刑拾貳年，褫奪公
權伍年；扣案之具有殺傷力口徑玖釐米制式半自動手槍壹枝（德
國SIG  SAUER廠P228型，槍枝管制編號：0000000000號）、彈匣
壹個及未扣案之具有殺傷力之子彈貳顆，均沒收。呂宏彬應執行
無期徒刑，併科罰金新臺幣陸萬元，罰金如易服勞役，以新臺幣
壹仟元折算壹日，褫奪公權終身，林家賢應執行有期徒刑拾肆年
陸月，併科罰金新臺幣肆萬元，罰金如易服勞役，以新臺幣壹仟
元折算壹日，褫奪公權伍年，扣案之具有殺傷力口徑玖釐米制式
半自動手槍壹枝（德國SIG SAUER廠P228型，槍枝管制編號：000
0000000號）、彈匣壹個及未扣案之具有殺傷力之子彈貳顆，均
沒收。
    事  實
一、呂宏彬、林家賢等2人均素行不佳，呂宏彬前曾犯傷害罪，
    經台灣台中地方法院判處有期徒刑1年10月，上訴本院後，
    以99年度上訴字第768號刑事判決原判決撤銷，改判殺人未
    遂罪，判處有期徒刑6年，現上訴最高法院當中（未構成累
    犯）；林家賢前曾犯賭博、妨害自由等罪，其中於民國（下
    同）96年間所觸犯賭博罪，經台灣台中地方法院以97年度簡
    字第467號刑事判決判處有期徒刑3月，如易科罰金，以新臺
    幣1000元折算1日確定，並於97年8月28日易科罰金執行完畢
    ，詎均仍不知悔改。
二、呂宏彬、林家賢均明知機械性能良好，可擊發適用子彈，具
    有殺傷力之手槍及子彈，分別屬於槍砲彈藥刀械管制條例第
    4條第1項第1、2款所管制之具有殺傷力之手槍、子彈，依同
    條例第5條規定，非經中央主管機關許可，不得製造、販賣
    、運輸、轉讓、出租、出借、持有、寄藏或陳列，均為政府
    明令公告管制之物品，非經許可不得無故持有之。呂宏彬因
    故得知其友人「游育傑」生前所持有之槍、彈藏放地點，竟
    仍基於持有具有殺傷力之手槍及子彈之犯意，於「游育傑」
    死亡後之99年1月12日晚上23時許，自行前往「游育傑」埋
    藏槍、彈之位於臺中縣豐原市（現改制為臺中市豐原區）中
    正公園內某花圃處，將「游育傑」生前所埋藏於該處之具有
    殺傷力口徑9釐米制式半自動手槍1枝（德國SIGSAU ER廠P22
    8型，槍枝管制編號：0000000 000號）、彈匣1個及亦具有
    殺傷力之子彈10顆挖出，而非法持有之；而呂宏彬因與人結
    怨，故均隨身攜帶前揭槍、彈防身。於99年1月13日晚上22
    時許，呂宏彬、林家賢與友人楊志浩（業經先行提起公訴，
    業經原審法院以99年度重訴字第1294號刑事判決，以共同殺
    人罪判處有期徒刑12年，褫奪公權6年）、林國峰（業經先
    行提起公訴，並經原審法院以99年度重訴字第1294號刑事判
    決，以共同殺人罪，判處有期徒刑11年，褫奪公權6年）、
    曾志偉（業經先行提起公訴，並經原審法院以99年度重訴字
    第1294號刑事判決，以傷害罪，判處有期徒刑8月）及張永
    忠等人一同前往位在臺中市○○○路303號22樓之某私人會
    館酒店（以下簡稱「私人會館」），欲飲酒作樂，呂宏彬因
    擔心自己酒醉，故即於同日晚上23時許，在前址私人會館樓
    下，於進入前，先將裝有前揭槍、彈之背包1只，交予林家
    賢代為保管，林家賢明知呂宏彬所交付之背包內裝有具殺傷
    力之槍、彈，竟仍與呂宏彬基於前開共同持有槍彈之犯意聯
    絡，當場答應代為保管而予以收受，並因此而共同持有前揭
    槍、彈等物，並斜背於身上後，始進入與不知呂宏彬、林家
    賢攜前揭槍、彈前來之楊志浩、林國峰、曾志偉、張永忠等
    人會合。
二、嗣於99年1月14日凌晨3時30分許，楊志浩又與林國峰、曾志
    偉、張永忠、呂宏彬、林家賢及「私人會館」服務生張庭蓁
    、黃鈺涵轉往臺中市○○○路○段六四之四號「金錢豹酒店
    」續攤。迄於當日凌晨四時五十分許，楊志浩一行人即六男
    二女於飲畢，由楊志浩結帳後，正步向大門口欲取車準備離
    開時，適先前與呂宏彬因砂石利益糾紛生有嫌隙之王道義及
    友人陳文貴、林彥夆、金錢豹酒店服務生紀宇珍等人亦自金
    錢豹酒店結帳完畢準備離去，雙方人馬於當日五時七分許在
    一樓大廳巧遇，而眾人雖均已飲酒多時，略有醉意，然皆尚
    未至不能辨識其行為違法或欠缺依其辨識而行為之能力，或
    其辨識行為違法或欠缺依其辨識而行為之能力有顯著降低之
    情形，呂宏彬因與王道義先前已有嫌隙，且於當時認王道義
    出言「你不是要輸贏」係挑釁之詞，心中甚為不悅，且其可
    預見持用具殺傷力之制式槍枝射擊人體，可能造成他人死亡
    之結果，竟猶基於縱使死亡亦不違背其本意之殺人不確定故
    意，在未事先告知同行之楊志浩、林國峰、曾志偉情況下，
    於步出金錢豹酒店大門後，為取回上開交由林家賢保管之槍
    彈，先在車道處與林家賢拉扯，隨後林家賢為呂宏彬所勸服
    ，同意將保管中之上開槍彈交予呂宏彬，並與呂宏彬共同基
    於前開殺人之不確定故意之犯意聯絡，而一併上前，行進間
    呂宏彬並拉除滑套，於走向站在金錢豹酒店大門前車道與楊
    志浩交談之王道義等一行人，雙方人馬旋發生推擠，呂宏彬
    隨即於五時八分四十秒許，朝天空射擊一槍，流彈並波及站
    立在旁之紀宇珍（傷害部分未據告訴），此時站在一旁之楊
    志浩、林國峰，因雙方於一樓大廳巧遇時，王道義曾大呼呂
    宏彬之名並口出三字經，及見呂宏彬持有槍枝及對空射擊，
    得預見如以具有殺傷力之槍枝射擊人體，可能造成他人死亡
    之結果，竟猶基於縱使死亡亦不違背其本意之不確定故意，
    與呂宏彬、林家賢共同不確定故意之殺人犯意聯絡，及行為
    分擔，於呂宏彬對空射擊第一槍後，楊志浩即出手拉住王道
    義之後衣領，並猛力向後拉扯致王道義跌坐於地，而予以呂
    宏彬助力，呂宏彬迅又以左手持槍朝王道義下半身射擊第二
    槍，隨後槍枝交右手拉槍機，再朝王道義腹腔以下之身體、
    四肢至少連開五槍（倉促間失卻準頭未發發擊中），同時間
    站在一旁之林國峰（起訴書誤載為曾志偉），再以腳連番猛
    踹王道義身體、頭部計十五下，楊志浩復接以右腳踢王道義
    頭部一下，之後，林家賢接手取回呂宏彬手中之槍彈，呂宏
    彬至此方罷休並走近王道義身旁彎腰對王道義說話，再走入
    金錢豹酒店大門。詎於槍擊結束後，原本僅在一旁走動、旁
    觀之曾志偉，竟獨自基於傷害人身體之犯意，上前以右腳踹
    王道義頭部一下。嗣楊志浩、曾志偉（起訴書誤載為林國峰
    ）並一左一右合力拉住王道義之後衣領，將王道義由車道拖
    行至人行道，迨於當日五時十分及十一分許，楊志浩、林國
    峰、曾志偉即先行離開上開車道，其後五時十一分二十秒許
    ，林家賢持槍自金錢豹酒店門口走出，至前述王道義所躺之
    車道觀看，呂宏彬於五時十一分五十二秒許，再將王道義拖
    往人行道柱子旁，並察看王道義傷勢，而林家賢於當日五時
    十三分許將駕車離去之際，為嚇阻他人追緝，乃先對空鳴槍
    一發，旋攜帶槍彈搭載呂宏彬倉皇逃匿，並將上開槍彈攜至
    臺中縣神岡鄉（現改制為臺中市神岡區○○○路五二一號旁
    墓地丟棄。此外，除紀宇珍張庭蓁遭流彈波及而受有前述傷
    害外，另在場之林彥夆、張庭蓁、黃鈺涵亦均受流彈所及而
    分別受有右腳踝或右腳掌之傷害（傷害部分皆未提出告訴）
    ，而王道義身中五發子彈後，經送往中山醫學大學附設醫院
    大慶院區急救，延至當日九時十七分許，因腹腔內槍彈創傷
    導致出血性休克不治死亡（另王道義頭部部位，並受有左側
    顳部及後枕部頭皮有局部出血之傷害）。
三、嗣警方據報前往處理，先在槍擊現場扣得彈殼八顆、彈殼碎
    片及彈頭碎片，經檢察官相驗後解剖王道義屍體，又自王道
    義身上、衣物起出彈頭碎片等物；且警方依金錢豹酒店所提
    供之現場監視錄影光碟得知楊志浩、林國峰、曾志偉、呂宏
    彬、林家賢等人涉案，楊志浩、林國峰、曾志偉自知罪責難
    逃，遂於九十九年一月十五日凌晨二時三十分許，連袂到案
    說明。其後，警方於九十九年五月十六日九時三十分許，在
    臺中市○○路○段一一一號查獲通緝中之林家賢，並由林家
    賢於同日帶同員警至臺中縣神岡鄉○○路五二一號旁墓地，
    起獲丟棄在該處之上開德國ＳＩＧ  ＳＡＵＥＲ廠Ｐ二二八
    型口徑九ｍｍ制式半自動手槍一支（槍枝管制編號0000
    000000號），另遭通緝之呂宏彬亦於九十九年八月九
    日二十三時四十五分許，為警在雲林縣北港鎮○○路二五一
    號日本料理店內緝獲。
四、案經王道義之配偶陳芊蓁訴請臺中市警察局第六分局報告，
    及臺灣臺中地方法院檢察署檢察官相驗後，偵查起訴。
    理  由
壹、證據能力
一、按刑事訴訟法第一百五十九條之一第二項規定，被告以外之
    人於偵查中向檢察官所為之陳述，除顯有不可信之情況者外
    ，得為證據。本案證人即另案被告曾志偉、證人林彥夆、張
    永忠等人，於檢察官偵查時以證人身分作證，經檢察官告以
    具結之義務及偽證之處罰，經具結而擔保其證述之真實性，
    且無證據顯示係遭受強暴、脅迫、詐欺、利誘等外力干擾情
    形，或在影響其等心理狀況致妨礙其自由陳述等顯不可信之
    情況下所為。上揭證人等於偵訊時之陳述既無顯不可信之情
    況，依前開說明，自有證據能力。另案被告林國峰、楊志浩
    二人於偵查中，以共犯身份所為之陳述，既無法命其具結，
    雖未具結仍非無證據能力，且本院亦查無刑事訴訟法第156
    條第1項之違法取供之情形，故有證據能力
二、按被告以外之人於審判外之陳述，雖不符刑事訴訟法第一百
    五十九條之一至第一百五十九條之四之規定，然經當事人於
    審判程序同意作為證據，法院審酌該言詞陳述作成時之情況
    ，認為適當者，亦得為證據；當事人、代理人或辯護人於法
    院調查證據時，知有刑事訴訟法第一百五十九條第一項不得
    為證據之情形，而未於言詞辯論終結前聲明異議者，視為有
    前項之同意，刑事訴訟法第一百五十九條之五定有明文。本
    案證人即被告林家賢、證人即另案被告楊志浩、林國峰、曾
    志偉、林彥夆、紀宇珍、賴榮邦、張永忠等人於警詢時之證
    述內容，屬被告以外之人於審判外之陳述，因公訴人、被告
    呂宏彬及其選任辯護人，知悉有傳聞證據不得為證據之情形
    ，而未於言詞辯論終結前聲明異議，有筆錄在卷足稽，視同
    意作為證據，本院審酌上開陳述作成時之情況，並無違法取
    證等之瑕疵，認以之作為證據為適當，揆諸上開規定，均應
    具有證據能力。至另一被告林家賢之選任辯護人於本院準備
    程序中對證人即另案被告楊志浩、林國峰、曾志偉，及證人
    林彥夆、紀宇珍、賴榮邦、張永忠等人於警詢時陳述之證據
    能力聲明異議，應認為上開證人於警詢中之陳述對被告林家
    賢無證據能力。
三、法院或檢察官依刑事訴訟法第二百零八條規定囑託醫院、學
    校或其他相當之機關、團體為鑑定時，祇須其以言詞或書面
    提出之鑑定報告，符合刑事訴訟法第二百零六條條第一項、
    第二百零八條所規定之形式要件，即具有證據能力，此即屬
    於刑事訴訟法第一百五十九條第一項所稱「法律有規定」之
    特別情形，最高法院九十六年度台上字第六八四二號刑事判
    決意旨著有明文。而刑事訴訟之鑑定，為證據調查方法之一
    種，係指由具有特別知識經驗之人或機關，就特別需要特殊
    知識經驗之事項，予以鑑識、測驗、研判及斷定，供為法院
    或檢察官認定事實之參考。刑事訴訟法第一百九十八條規定
    ：「鑑定人由審判長、受命法官或檢察官就下列之人選任一
    人或數人充之：一、就鑑定事項有特別知識經驗者。二、經
    政府機關委任有鑑定職務者。」，第二百零八條第一項前段
    規定：「法院或檢察官得囑託醫院、學校或其他相當之機關
    、團體為鑑定」即本此旨。上級檢察機關首長基於辦案實務
    需要，函示指定某類特殊案件之待鑑事項，囑託某一或某些
    特別具有該項專門知識經驗之機關，予以鑑定，並非法所不
    許。從而，警察機關逕依該函示辦理，按諸檢察一體及檢察
    官指揮調、偵查之原則，難認於法不合，最高法院九十六年
    度台上字第四一七七號刑事判決意旨亦論述詳盡。本件卷附
    內政部警政署刑事警察局之前開槍彈之鑑定書、私立中山醫
    學大學附設醫院診斷證明書、被害人王道義死亡現場圖、相
    驗及解剖筆錄、相驗屍體證明書、檢驗報告書及解剖報告書
    等各1份等，係由警察機關依照上級檢察機關首長函示指定
    送請鑑定，或檢察官依法囑託鑑定所得結果，並均載明鑑定
    方法及經過，依據刑事訴訟法第一百五十九條之立法理由及
    同法第二百零六條第一項、第二百零八條第一項之規定，自
    得作為證據。
四、卷附之現場監視器光碟、監視器翻拍相片、解剖相片12張等
    ，純係機械作用而不涉及人為之意志判斷，與傳聞法則所欲
    防止證人記憶、認知、誠信之誤差明顯有別，核與刑事訴訟
    法第一百五十九條第一項之要件不符。該項證據既無違法取
    得之情形，已如前述，且經原審依法踐行調查證據程序，自
    應具有證據能力。
五、被告呂宏彬就共同殺人及違反槍砲彈藥刀械管制條例等罪、
    被告林家賢就違反槍砲彈藥刀械管制條例罪部份就本案犯罪
    事實所為自白，經核並無刑事訴訟法第一百五十六條第一項
    出於強暴、脅迫、利誘、詐欺、疲勞訊問、違法羈押或其他
    不正方法之情事，且調查結果亦與卷內其他證據資料所呈現
    之犯罪事實相符，依刑事訴訟法第一百五十六條第一項之規
    定，自得作為證據。
貳、實體方面
一、訊據被告呂宏彬、林家賢二人，被告呂宏彬就上開犯罪事實
    坦承不諱，被告林家賢就持有手槍部分坦承不諱，惟就共同
    殺人部分則矢口否認，辯稱：伊並未對被害人王道義開槍，
    從頭到尾伊都是在阻止呂宏彬，伊沒有要共同殺害王道義云
    云；經查：
（一）被告呂宏彬及林家賢二人有未經許可而持有手槍之犯行，
      及共同開槍殺害被害人王道義之犯罪，業據被告呂宏彬就
      全部犯罪事實坦承不諱，及被告林家賢就非法持有手槍事
      實亦自白在卷外，並經證人即告訴人陳芊蓁指訴在卷，核
      與證人即呂宏彬、林家賢、楊志浩、林國峰、曾志偉、林
      彥夆、紀宇珍、賴榮邦、張永忠等人分別於警詢，及偵、
      審中所證述之情節相符（被告林家賢部分應扣除證人呂宏
      彬、楊志浩、林國峰、曾志偉、林彥夆、紀宇珍、賴榮邦
      、張永忠等人於警詢中之供述），並有扣案如事實欄所載
      之上開德製制式半自動手槍1枝、彈匣1個等物足資佐證。
      此外，被害人王道義確實係遭被告呂宏彬等人近距離連續
      槍擊後，腹腔內槍彈創傷導致出血性休克不治死亡，此部
      分亦經臺灣臺中地方法院檢察署檢察官會同法醫師解剖、
      鑑定無誤。再法醫師許倬憲針對被害人王道義之中槍數、
      直接死因，於原審99 年度重訴字第1294號刑事案件審理
      時到庭證稱：從解剖發現中彈五發，右上臂有一發造成的
      創傷，左側腹部有一發造成的創傷，臀部有一處貫穿的槍
      傷，右大腿前面有二處槍傷，但無法判斷射入的先後順序
      ，真正致死的原因是左腹部那發子彈，死因是失血致死等
      語（見該卷2第5頁及背面、第7頁背面）。另亦有中山醫
      學大學附設醫院診斷證明書、被害人王道義死亡現場圖、
      相驗及解剖筆錄、相驗屍體證明書、檢驗報告書及解剖報
      告書等各1份、解剖相片12張、現場監視器光碟、監視器
      翻拍相片、原審99年度重訴字第1294號刑事判決書及該案
      所有審理筆錄等附卷可稽。而被告林家賢帶警取出之扣案
      手槍，經送內政部警政署刑事警察局比對彈道，發現現場
      遺留之彈殼8顆其彈底特徵紋、槍擊現瑒等處所取得之彈
      頭、彈頭包衣碎片來復線特徵紋，均與扣案槍枝相吻合，
      此亦有內政部警政署刑事警察局99年7月8日刑鑑字第
      099008 93 72號函文1紙在卷可佐。再前揭扣案之槍枝，
      經鑑定為德國SIG SAU ER廠P228型，口徑9釐米制式半自
      動手槍，擊發功能正常，可供擊發同口徑制式子彈使用，
      而有殺傷力，此有內政部警政署刑事警察局99年6月15日
      刑鑑字第0990070895號鑑定書1份、照片6張在卷可憑。是
      本案被害人王道義確係遭人持槍射擊致死，應可確認。
（二）且被告呂宏彬亦明確供述稱，案發前有酒醉至不省人事，
      但案發當時其係醒著的，因在樓上喝酒醉了，要走時，別
      人將其叫起來，其就睡醒了，其之朋友楊志浩、林國峰、
      曾志偉等人，其均認得，離開金錢豹酒店，係楊志浩結帳
      的等情（原審99年9月14日訊問筆錄），另參酌本案被告
      呂宏彬尚且知悉王道義與有糾紛，並向被告林家賢索取手
      槍，而後再對王道義開槍，並非對不相干之人開槍等情以
      觀，足見被告呂宏彬於案發時，並非已因精神障礙或其他
      心智缺陷，致不能辨識其行為違法或欠缺依其辨識而行為
      之能力，且其酒醉亦係故意自行招致，故被告呂宏彬於案
      發時尚非可依刑法第19條之規定而免其刑責之人。
（三）參酌被害人王道義主要致死原因為遭他人槍擊之腹腔內槍
      彈創傷，導致出血性休克，已如前述。又按殺人與傷害致
      人於死之區別，應以加害人有無殺意為斷，不以兇器種類
      及傷痕之多少為絕對標準；認定被告是否有殺人犯意，自
      應審酌當時情況，視其下手之輕重、加害之部位等，以為
      判斷之準據；至於被害人受傷處是否致命部位，及傷痕多
      寡、輕重為何等，亦僅得供審判者心證之參考，究不能據
      為殺人與傷害之絕對標準，因而判斷行為人主觀上是否有
      殺人之故意，除應斟酌其使用之兇器種類、攻擊之部位、
      行為時之態度、表示外，尚應深入觀察行為人與被害人之
      關係、衝穾之起因、行為當時所受之刺激、下手力量之輕
      重，被害人受傷之情形及行為事後之態度等各項因素綜合
      予以研析（最高法院十八年上字第一三０九號判例、七十
      六年度臺上字第六六一四號刑事判決、九十四年度臺上字
      第六八五七號刑事判決、八十九年度臺上字第九○五號刑
      事判決意旨可資參照）。查，在槍枝裝有子彈之情形下，
      若扣動扳機擊發子彈，於適當距離內足以取人性命，乃具
      一般智識、社會經驗之人均知曉之事理；而腹部內有人體
      重要器官，若持槍射擊該處，足以發生死亡之結果，即使
      是四肢中槍，如傷及人體重要血管而大量出血，短時間內
      亦可致人於死，此為一般人所得認識，被告呂宏彬行為時
      為年滿二十六歲之成年人，對此理應知悉，其竟在被害人
      王道義無任何可供防禦、閃躲之物情形下，仍以具殺傷力
      之制式半自動手槍連番亂打被害人王道義腹部、臀部、四
      肢等部位，致被害人王道義中彈五發，經解剖後發現身上
      多處槍彈創傷，主要分佈在下腹腔內，即左外側腹部有一
      處槍彈創傷，右上臂有一處子彈貫穿傷及表皮擦灼傷，右
      側臀部有一處槍彈射出傷，右大腿前有二處子彈射入傷，
      導致出血性休克，有上揭解剖報告書存卷可參，此外，亦
      有卷附監視錄影光碟、臺中市警察局刑案現場採證相片、
      臺中市警察局勘察採證報告（附臺中市警察局物品清單一
      覽表）、現場測繪圖、王道義死亡現場圖、扣押物品清單
      等可考。審視本案事發經過，被告呂宏彬與被害人王道義
      間因砂石利益糾紛等原因宿有恩怨，於前開時地在「金錢
      豹」偶遇後，被告呂宏彬因禁不住被害人王道義挑釁「要
      冤家（台語即吵架意）就來，並說遇到的話就要把呂宏彬
      打掉（即是要以槍打死之意）」等語，心生不悅，接續以
      制式半自動手槍攻擊被害人王道義等節，已據被告呂宏彬
      於原審審理時供述無誤，而腹腔內有動脈、臟器等生命組
      織，為人體之重要部位，若對之持續射擊，極易造成大出
      血，可輕取人命，此為常人所知見，被告呂宏彬亦當知之
      甚稔，況其於酒後射擊之準確度必較平日降低，加以被害
      人王道義遇襲亦會躲閃，且其所使用之槍枝，又係制式手
      槍，極具殺傷力，則被告呂宏彬應可預見被害人王道義將
      因此死亡，猶持槍直接攻擊被害人王道義6發子彈，可證
      被告呂宏彬下手頗重，且被害人王道義死亡結果亦不違反
      其之本意，是依一般客觀情狀判斷，被告呂宏彬遭被害人
      王道義嗆聲後，即萌生殺人之未必故意，非僅具傷害犯意
      而已，灼然明甚。
（四）綜上所述，足見被告呂宏彬、林家賢之自白均與事實相符
      ，從而，被告呂宏彬未經許可持有具有殺傷力之手槍、子
      彈及殺人犯行，暨被告林家賢未經許可持有具有殺傷力之
      手槍、子彈犯行，均洵堪認定。
二、被告林家賢雖否認觸犯共同殺人罪，惟查：
（一）被告林家賢自承於案發前曾聽過被告呂宏彬說其與王道義
      因砂石利益有爭執過，及被告呂宏彬於金錢豹門口前之車
      道上曾向其取回先前交付其保管之本案手槍，並於被告呂
      宏彬對被害人王道義射擊後，再由其將手槍取回，其取回
      手槍後曾進入金錢豹，其後於離開金錢豹時曾對空開一槍
      等情（原審卷第67頁），核與同案被告呂宏彬陳述情節相
      符（原審卷第67頁），此部分事實應可認定。
（二）按共同正犯之意思聯絡，不限於事前有所協議，其於行為
      當時，基於相互之認識，以共同犯罪之意思參與者，亦無
      礙於共同正犯之成立；且其表示之方法，不以明示通謀為
      必要，即相互間有默示之合致，亦無不可。另共同正犯成
      立，只需具有犯意聯絡，行為之分擔，既不問犯罪動機起
      於何人，亦不需每一階段均經參與（最高法院30年上字第
      870號、73年臺上字第2364號、73年度臺上字第1886號判
      例、臺灣嘉義地方法院94年度訴字第108號刑事判決意旨
      可資參照）。次按共同實施犯罪行為之人，在合同意思範
      圍以內，各自分擔犯罪行為之一部，相互利用他人之行為
      ，以達其犯罪之目的者，即應對於全部所發生之結果，共
      同負責；共同正犯之成立，祇須具有犯意之聯絡，行為之
      分擔，既不問犯罪動機起於何人，亦不必每一階段犯行，
      均經參與（最高法院28 年上字第3110號、34年上字第862
      號判例可資參照）。再共同正犯之意思聯絡，原不以數人
      間直接發生者為限，即有間接之聯絡者，亦包括在內（參
      閱最高法院77年度台上字第2135號判例）。再按刑法上之
      故意，區分為直接故意（確定故意）與間接故意（不確定
      故意），共犯之故意，不以確定故意為限，不確定故意亦
      足當之，則行為人主觀上認識其共犯正欲從事犯罪或係正
      在從事犯罪，而仍相互默示合致並參與實現構成要件，即
      具有共犯故意之聯絡。再刑法之「相續共同正犯」，基於
      凡屬共同正犯對於共同犯意範圍內之行為均應負責，而共
      同犯意不以在實施犯罪行為前成立者為限，若了解最初行
      為者之意思而於其實行犯罪之中途發生共同犯意而參與實
      行者，亦足成立；故對於發生共同犯意以前其他共同正犯
      所為之行為，苟有就既成之條件加以利用而繼續共同實行
      犯罪之意思，則該行為即在共同意思範圍以內，應共同負
      責（最高法院94年度臺上字第5166號刑事判決、98年度臺
      上字第4230號刑事判決意旨可資參照）。
  １、本案被告林家賢於知悉上開債務紛爭互嗆之事，由被告呂
      宏彬先拉滑套朝空開1槍後，再持槍走向被害人王道義，
      進而持槍朝被害人王道義連續射擊6槍後，被告林家賢繼
      而取得前開手槍，後再於離去時，再朝天空開1槍等之整
      個犯罪歷程觀之，可見被告林家賢與被告呂宏彬係基於相
      互之犯罪歷程、目標認識，以共同之意思而為無疑。否則
      ，被告林家賢於被告呂宏彬向其取槍時，被告林家賢如未
      具有「可預見持用具殺傷力之槍枝射擊人體，可能造成他
      人死亡之結果，竟猶基於縱使死亡亦不違背其本意之殺人
      不確定故意」之犯意，被告林家賢大可於被告呂宏彬向其
      取槍時，一走了之，避免槍擊事件之發生。且參酌被告林
      家賢是在被告呂宏彬與被害人王道義因前述事由互嗆之後
      約1個禮拜後即已知悉該互嗆事情，深知被告呂宏彬與被
      害人王道義間存有仇怨閒隙，卻猶於被告呂宏彬表示憤怒
      欲槍擊對付王道義，而向其拿取之前所交付保管之前揭槍
      、彈時，最後仍將該交付保管之前揭槍、彈返還交付予被
      告呂宏彬，以致終究無可避免地發生本件槍擊被害人王道
      義案件。足見被告林家賢確實具有殺人之不確定故意，是
      被告林家賢，就前揭所述之殺人犯行，有犯意之聯絡，行
      為之分擔，均為共同正犯。
  ２、被告林家賢之選任辯護人辯護稱，被告林家賢僅係受被告
      呂宏彬一時請託，暫時保管前開手槍，係基於好意，被告
      林家賢對於被害人王道義並不認識，亦無任何仇恨或怨隙
      ，無殺人之動機，亦無殺人之故意，復無殺人之行為，未
      料嗣遭到被告呂宏彬搶槍而釀禍，由監視器畫面時間：05
      ：07：45所示：「被告呂宏彬拉住被告林家賢，並行走到
      畫面下方之車道，行走過程中，兩人不時互相拉扯。」（
      原審法院99年度重訴字第1294號案99年7月28日審判筆錄
      （勘驗筆錄）第7頁第9至10行）、監視器畫面時間：05：
      07：56所示：「被告呂宏彬與被告林家賢在畫面下方之車
      道上交談五秒鐘後，雙方再度拉扯約10餘秒鐘，狀似被告
      呂宏彬欲拿被告林家賢身上之物品。」（原審法院99年度
      重訴字第1294號案99年7 月28日審判筆錄（勘驗筆錄）第
      7頁第18至19行），而共同被告呂宏彬供稱：「發生口角
      之後，我去跟林家賢拿槍，因為包包在他身上，但是當時
      林家賢有阻止我，因為我酒醉，我還是堅持要拿，所以槍
      彈就被我抽出來。」（原審99年9月14日訊問筆錄第2頁第
      18至20行），另案被告曾志偉於警詢時供稱：「（問：你
      從1樓大廳出門口時，你是否有看見呂宏彬與何人在一起
      ？）答：呂宏彬跟林家賢在一起，兩人有發生拉扯的動作
      ，當時他們兩個人就是位於背對大門左手邊車庫的方向。
      」（見曾志偉99年1月15日第1次警詢筆錄第3頁第2至4行
      ），因由被告林家賢於被告呂宏彬向其拿包包時2人發生
      拉扯之行為，益證被告林家賢並無犯意之聯絡，被告林家
      賢亦無參與殺人之犯行，否則何須拉扯？惟查，經原審實
      施勘驗案發現場錄影光碟，雖見被告林家賢與被告呂宏彬
      曾發生拉扯之行為，然因該案發現場錄影光碟並無聲音，
      無法確認被告林家賢、呂宏彬2人係因何事由而發生拉扯
      行為，自無從遽而認定係被告林家賢欲阻止被告呂宏彬取
      槍槍擊他人之事實。然因前開發生拉扯行為，本院從寬認
      定，被告呂宏彬突遇被害人王道義，即欲向被告林家賢拿
      取其之前所交付保管之前揭槍、彈，以便對付王道義時，
      被告林家賢與被告呂宏彬發生拉扯，係為勸阻被告呂宏彬
      ，惟因被告呂宏彬堅持，故被告林家賢旋即為被告呂宏彬
      所說服，遂將前述槍、彈交還被告呂宏彬，導致被告呂宏
      彬、林家賢等2人乃共同基於前開殺人之不確定故意，發
      生本件槍擊事件。蓋被告林家賢於被告呂宏彬向其取槍時
      ，被告林家賢如未具有「可預見持用具殺傷力之槍枝射擊
      人體，可能造成他人死亡之結果，竟猶基於縱使死亡亦不
      違背其本意之殺人不確定故意」之犯意，被告林家賢大可
      於被告呂宏彬向其取槍時，一走了之，避免槍擊事件之發
      生。且參酌被告林家賢是在被告呂宏彬與被害人王道義因
      前述事由互嗆之後約1個禮拜後即已知悉該互嗆事情，深
      知被告呂宏彬與被害人王道義間存有極大仇怨嫌隙，卻猶
      於被告呂宏彬表示憤怒欲槍擊對付王道義，而向其拿取之
      前所交付保管之前揭槍、彈時，最後仍將該交付保管之前
      揭槍、彈返還交付予被告呂宏彬，以致終究無可避免地發
      生本件槍擊被害人王道義案件。足見被告林家賢確實具有
      殺人之不確定故意，被告林家賢之選任辯護人前揭辯護，
      尚非可採。按扣案被告林家賢代同案被告呂宏彬保管之手
      槍，係制式手槍，極具殺傷力，以之射擊他人將發生死亡
      結果，被告林家賢既知悉同案被告呂宏彬與被害人王道義
      有宿怨，且於案發現場亦發有爭執，仍將其代為保管之制
      式手槍交予被告呂宏彬持有使用，其顯然有與被告呂宏彬
      有殺人之不確定故意之犯意聯絡，且予被告呂宏彬助力甚
      明，被告林家賢雖於被告呂宏彬對被害人射擊六槍後向呂
      宏彬取回該槍枝，已不影響被告林家賢與被告呂宏彬之犯
      意聯絡及行為分擔。
  ３、另案被告楊志浩、林國峰等二人，於被告呂宏彬已持槍對
      空鳴槍，及與王道義對峙後，楊志浩仍猛力拉扯王道義，
      致王道義跌坐在地上，林國峰於呂宏彬向王道義開槍後，
      仍對王道義以腳猛踹，其等顯然與被告呂宏彬、林家賢有
      殺人之不確定故意之犯意聯絡及行為分擔。
（三）雖同案被告曾志偉於偵查中結證：「（問：呂宏彬開完槍
      後，是否把槍彈交給林家賢，林家賢又對王道義補幾槍？
      ）林家賢對王道義補2槍。」、「（問：你怎麼確定林家
      賢對王道義補兩槍？）呂宏彬開完槍後，我跟呂宏彬講話
      ，後來呂宏彬把槍彈交給林家賢，因為我當時就在旁邊，
      所以我親眼看到林家賢對王道義開2槍。」等語；另證人
      曾志偉在原審另案審理中亦為相同之陳述（台灣台中地方
      法院檢察署99年度偵字第2048號卷第193頁、第227頁、原
      審法院99年度重訴字第1294號卷2之99年8月2日曾志偉之
      審判筆錄第108頁），另案被告即共犯楊志浩於檢察官偵
      訊中證稱：「呂宏彬開完槍後，林家賢搶到槍，對王道義
      開2槍…」等語；另證人楊志浩在原審另案審理中亦為相
      同之陳述（台灣台中地方法院檢察署99年度偵字第9748號
      卷第324頁之99年5月6日楊志浩之訊問筆錄、原審法院99
      年度重訴字第12 94號卷1之99年5月12日楊志浩之訊問筆
      錄第3頁）；及證人林彥夆於偵查中證述：「林家賢至少
      開2到3槍…」等語（見台灣台中地方法院檢察署99年度偵
      字第9748號卷第254頁）、證人張永忠於偵查亦陳述有看
      到被告林家賢對王道義開二槍等（台灣台中地方法院檢察
      署99年度偵字第2048號卷，第188頁），其等供述雖大致
      相符。惟查：
１、觀其等前供述均甚為簡略，僅係被告林家賢搶到槍後，就對
    被害人王道義開二槍，其等供述是否真有親身經歷已有可疑
    。
２、證人楊志浩、曾志偉、林國峰於原審審理中分別供稱「當時
    有回檢察官說沒有辦法確認，是檢察官提示我說是林家賢開
    第二次槍」、「我原本是回答呂宏彬開槍的，但是警察告訴
    我說槍枝已經沒有在被告呂宏彬身上，何以他會開槍，我以
    我就照我於警察局時所述回答，我原本於警詢時不知道林家
    賢有開槍，後來警察跟我講說第二次開槍之人是他，我才於
    偵訊時說林家賢也有開第二次槍」、「有看到呂宏彬開槍，
    從頭到尾都沒有看到林家賢開槍」等語（原審卷第181頁背
    面、第183頁、第255背面第257頁），證人張永忠於原審法
    院另案證稱，除了看到呂宏彬開槍外，有看到林家賢後來拿
    槍，忘記林家賢有無開槍」（原審法院99年度重訴字第1294
    號刑事案件第200頁），是前揭證人楊志浩、曾志偉、林國
    峰、張永忠等4人於偵查中之供述尚非無疑；
３、證人林彥夆於原審審理中陳述，我當時站在泊車的階梯那邊
    ，是呂宏彬先開槍的，林家賢是後來開的，我確實通通有看
    到他們二人開槍等語（原審卷第254頁），惟依原審法院99
    年度重訴字第1294號刑事案件於九十九年七月二十八日當庭
    勘驗「金錢豹」大門口於案發時即九十九年一月十四日之現
    場監視器錄影光碟結果，第一段畫面時間自該日五時六分十
    四秒起至五時十三分四十八秒止，第二段則自該日五時六分
    五十五秒起至五時十四分三十七秒止，全程連續錄影，有原
    審該案之勘驗筆錄、監視錄影光碟在卷可按，節錄如下：
  （監視器畫面時間：05：07：42）
    林家賢、楊志浩、呂宏彬三人先後步出大門口至車道，並走
    向畫面下方。
  （監視器畫面時間：05：07：45）
    呂宏彬拉住林家賢，並行走到畫面下方之車道，行走過程中
    兩人不時互相拉扯。
    楊志浩則轉身走回大門口階梯處。
    曾志偉於二秒後步出大門口，先走向呂宏彬、林家賢後，隨
    即轉身行走到大門口前之車道。
    林國峰亦於五秒後步出大門口，站在大門口中央之階梯上。
  （監視器畫面時間：05：07：56）
    呂宏彬與林家賢在畫面下方之車道上交談五秒鐘後，雙方再
    度拉扯約十餘秒鐘，狀似呂宏彬欲拿林家賢身上之物品。
    林國峰於二秒後步出大門口階梯，並隨同楊志浩、曾志偉及
    張永忠走到大門右側之車道。
  （監視器畫面時間：05：08：04）
    楊志浩與張永忠二人行走到畫面左側車道外緣之柱子旁。
    曾志偉與林國峰二人則停留在大門右側之車道上。
    呂宏彬與林家賢二人仍在畫面下方之車道上相互拉扯。
  （監視器畫面時間：05：08：07）
    被害人王道義等一行人（共三男三女）步出大門口至車道上
  （監視器畫面時間：05：08：12）
    王道義等一行人（共三男三女）停留在畫面中央之車道上。
    王道義並與站在車道外緣柱子旁之楊志浩交談。
    此時張永忠移動至畫面左側人行道上。
    林國峰移動至王道義左後方身旁。
    曾志偉站在車道中央（即畫面中央一行人之最右側）。
    呂宏彬與林家賢二人則在畫面左下角之車道上交談。
  （監視器畫面時間：05：08：21）
    王道義與楊志浩二人持續交談。
    林國峰則移動至王道義面前。
  （監視器畫面時間：05：08：28）
    林家賢在畫面左下角之車道將身上之手槍交予呂宏彬，呂宏
    彬隨即左手持槍，與林家賢一同走向王道義。
    此時楊志浩、林國峰、曾志偉均面朝呂宏彬、林家賢。
    曾志偉退往門口右側之車道內緣。
  （監視器畫面時間：05：08：36）
    楊志浩、林國峰、呂宏彬、林家賢四人與王道義在畫面中央
    之車道。
    雙方人馬隨即發生推擠拉扯。
  （監視器畫面時間：05：08：44）
    呂宏彬、林家賢與王道義在畫面中央之車道相互推擠拉扯。
    楊志浩隨即從王道義身後拉住王道義後衣領，導致王道義跌
    坐在地。
    此時王道義靠在楊志浩腿上面朝大門口。呂宏彬在王道義腳
    跟前。林家賢在畫面右側大門口階梯處。林國峰、曾志偉在
    楊志浩身後。張永忠在畫面左側人行道上。
  （監視器畫面時間：05：08：48）
    呂宏彬以左手持槍朝王道義開第一槍。
  （監視器畫面時間：05：08：49）
    呂宏彬先以右手狀似拉槍機後，朝王道義開第二槍，隨即再
    以右手狀似拉槍機後，朝王道義連續開四槍。
    林國峰於呂宏彬開第三槍後（即監視器畫面時間：05：08：
    51），先以右腳朝王道義下半身連踹四下。
    同一時間楊志浩、曾志偉走至呂宏彬身後，林家賢亦從大門
    口階梯上前至呂宏彬身後。
    張永忠仍在畫面左側人行道上觀看。
  （監視器畫面時間：05：08：56）
    林國峰再以右腳朝王道義下半身連踹二下。楊志浩緊接著以
    右腳朝王道義頭部踹一下後，隨即走向大門口進入店內。林
    國峰再分別以左、右腳朝王道義下半身各踹一下。
    同一時間，林家賢先拉住呂宏彬，向其取回其所交付之手槍
    。
  （監視器畫面時間：05：09：00）
    林國峰移動至車道中央，再以右腳朝王道義背部及頭部猛力
    踢七下。
    呂宏彬走向王道義前方，並彎腰以右手拉住王道義右手與王
    道義交談五秒後，先以左手狀似往臺中港路方向丟棄東西之
    動作，再走向門口進入店內。
    林家賢先以右手持槍朝王道義走去，隨即與身旁之曾志偉走
    向門口進入店內。
    張永忠則從畫面左側人行道移動至門口階梯前觀看。
  （監視器畫面時間：05：09：08）
    楊志浩步出大門口，先直行走到畫面左側之人行道，再掉頭
    返回車道。
    曾志偉於二秒後步出大門口，走向王道義，並以右腳朝王道
    義頭部踹一下。
  （監視器畫面時間：05：09：15）
    楊志浩、曾志偉再一左一右合力拉住王道義後衣領以逆時針
    方向將其拖行至畫面左側之人行道。
    林國峰則走向大門口，停留在大門口階梯前。
    林家賢則從畫面右側出現，左手持槍，站在大門口階梯上。
  （監視器畫面時間：05：09：23）
    林國峰走上階梯進入店內。
    張永忠則移至門口階梯上。
  （監視器畫面時間：05：09：33）
    林國峰、呂宏彬一前一後步出大門口，並先後走向畫面左側
    之人行道。
    楊志浩、曾志偉亦先後從人車道走上車道。
  （監視器畫面時間：05：10：43）
    曾志偉先進入店內，並在林國峰進入店內後步出大門口，在
    大門口階梯上往畫面下方觀看後，再進入店內。
    楊志浩亦從人行道走向門口並在曾志偉之後進入店內。
    林國峰則跟在楊志浩之後進入店內。
    張永忠則緩慢從畫面上方之車道走向大門口，並站在大門口
    右側階梯上。
  （監視器畫面時間：05：11：05）
    呂宏彬、曾志偉一前一後步出大門口，呂宏彬走到畫面左側
    之人行道，曾志偉則向泊車男子丁取回剛剛交付之物品後，
    即跑向畫面下方之車道而離去。
  （監視器畫面時間：05：11：13）
    楊志浩步出大門口，走向畫面左側之人行道而離去。
  （監視器畫面時間：05：11：20）
    林家賢步出大門口，並以雙手將手槍置於背後，走到畫面左
    側之人行道。
  （監視器畫面時間：05：11：29）
    林國峰步出大門口，走向畫面左側之人行道而離去。
  （監視器畫面時間：05：11：52）
    呂宏彬將王道義拖行至畫面左側人行道（即靠近車道）之柱
    子旁，並蹲下查看王道義傷勢。
  （監視器畫面時間：05：11：57）
    張永忠往畫面左側之人行道離去。
  （監視器畫面時間：05：12：01）
    呂宏彬起身彎腰持續查看王道義傷勢，並以左手狀似輕拍王
    道義臉頰及身體。
  （監視器畫面時間：05：12：26）
    呂宏彬再度前去王道義身旁，先蹲下查看其傷勢約三十餘秒
    鐘，期間呂宏彬不時以雙手輕拍王道義身體及頭部，狀似檢
    視其是否清醒。
  （監視器畫面時間：05：12：55）
    呂宏彬起身彎腰持續查看王道義傷勢。
  （監視器畫面時間：05：12：59）
    有一部黑色休旅車自畫面下方駛入車道，並停在大門口階梯
    前。
  （監視器畫面時間：05：13：10）
    林家賢步出大門口，原本欲坐上該車右前座，卻又繞至該車
    後方，並走向該車駕駛座。而泊車男子丁再將該車右前座車
    門關上。
  （監視器畫面時間：05：13：13）
    呂宏彬起身離開王道義身旁，並步上車道從該車前方走進店
    內。
  （監視器畫面時間：05：13：18）
    林家賢走到該車左側，並面朝畫面下方觀看。
  （監視器畫面時間：05：13：22）
    林家賢欲上該車駕駛座前，又回頭發覺畫面下方有人影，便
    先以右手持槍比向畫面下方人影，再以左手拉槍機後，隨即
    朝天空開一槍，並再度以右手持槍比向畫面下方，隨後轉身
    坐上該車駕駛座。
  （監視器畫面時間：05：13：48）
    該車仍停在大門口階梯前之車道上，該車右前車門呈開啟狀
    況。
    林家賢仍坐在該車駕駛座上。
    呂宏彬尚未上車。
  （監視器畫面時間：05：13：53）
    呂宏彬步出大門口，直接坐上該輛停在門口階梯前車道之黑
    色休旅車右前座，並關上車門準備離去。
  （監視器畫面時間：05：13：59）
    該車往畫面左上角駛出車道，隨即右轉往文心路方向逃逸。
    再經原審勘驗案發現場錄影光碟僅見被告呂宏彬確實對被害
    人王道義擊發6發子彈（見原審99年11月2日勘驗筆錄、99年
    12月9日審判筆錄第15頁）
４、其中5時8分56秒被告林家賢取回被告呂宏彬射擊被害人王道
    義之手槍，5時9分0秒，林家賢先以右手持槍朝王道義走去
    ，張永忠從畫面左側人行道移動至門口階梯觀看，惟查，經
    本院再次勘驗該監視光碟畫面，5時8分59秒時，林家賢向呂
    宏彬取回手槍在右手上，5時9分1秒，林家賢以右手持槍朝
    王道義走去，但未看到林家賢有持槍瞄準王道義或扣板機之
    行為，隨即與曾志偉址入店內，有本院勘驗筆錄可參（本院
    卷第107頁），亦即證人曾志偉偵查及另案審理中所稱，當
    時其站在林家賢旁邊，看到林家賢對王道義開二槍，及證人
    楊志浩於偵查中及另案審理中供稱，呂宏彬開完槍，林家賢
    搶到槍，對王道義開2槍等語，其等陳述顯與事實不合；另
    本院勘驗案發當時監視畫面結果；5時11分20秒林家賢以雙
    手將槍拿在背後，走到人行道（即王道義被拖到人行道處）
    ，林家賢消失在監視畫面，消失畫面時間約一秒，其餘二、
    三秒時間只能看到被告林家賢之左手。5時12分17秒林家賢
    又從人行道處返回金錢豹酒店內等情（本院卷第107頁），
    亦未看到被告林家賢有向被害人王道義身上開槍，且如前原
    審法院之勘驗結果，5時10分43秒林國峰跟在楊志浩之後進
    入店內（至5時11分29秒始步出大門口），張永忠站在大門
    口右側階梯上，5時11分13秒曾志偉跑向畫面下方之車道離
    去，5時11分13秒楊志浩步出大門，走向畫面左側人行道離
    去，亦即被告林家賢走向左側人行道時，曾志偉、楊志浩均
    已離開現場，林國峰則在店裡面，張永忠則在店大門口左側
    階梯上，並未隨被告林家賢至左側人行道，應無法看到被告
    林家賢有無對王道義身上射擊，綜上所述，尚不得僅以前揭
    證人之供述即遽認被告林家賢曾對被害人王道義身上射擊2
    槍；至被告林家賢另聲請傳喚證人張永忠、林彥夆，以證明
    被告家賢未對被害人王道義身上射擊，惟因本案此部分事實
    已明，且為被告林家賢有利之認定，證人林彥夆於原審時傳
    喚，證人張永忠原審法院99年度重訴字第1294號審理中亦已
    傳喚，並經進行交互詰問，故本院不再傳喚，且亦未侵犯被
    告林家賢之詰問權，附此敘明。
三、核被告呂宏彬、林家賢所為，均係犯刑法第271條第1項之殺
    人罪及違反槍砲彈藥刀械管制條例第7條第4項、第12條第4
    項等無故持有具有殺傷力之手槍及子彈等罪。被告呂宏彬、
    林家賢與同案被告楊志浩、林國峰等人就涉犯上開殺人犯行
    間；及被告呂宏彬、林家賢等2人就涉犯前開違反槍砲彈藥
    刀械管制條例第7條第4項、第12條第4項等無故持有具有殺
    傷力之手槍及子彈等罪間亦有犯意之聯絡，行為之分擔，均
    為共同正犯。再被告呂宏彬、林家賢等2人以1個持有之意思
    ，而同時持有上開槍、彈，係以一行為同時觸犯未經許可持
    有具有殺傷力之手槍及未經許可持有子彈等2罪，為異種想
    像競合犯，應依刑法第55條前段之規定，從1較重之未經許
    可持有具殺傷力之手槍罪處斷。另被告呂宏彬、林家賢等2
    人所犯上開刑法第271條第1項之殺人罪及違反槍砲彈藥刀械
    管制條例第7條第4項之無故持有具有殺傷力之手槍罪，犯意
    各別，犯罪構成要件不同，應予分論併罰。被告林家賢前曾
    於96年間所觸犯賭博罪，經原審法院以97年度簡字第467號
    刑事判決判處有期徒刑3月，如易科罰金，以新臺幣1000元
    折算1日確定，並於97年8月28日易科罰金執行完畢，此有台
    灣台中地方法院檢察署刑案資料查註紀錄表1份在卷可按，5
    年以內再故意犯本件有期徒刑以上之罪，為累犯，除法定本
    刑為死刑、無期徒刑依法不得加重外，其餘均應依刑法第47
    條第1項規定加重其刑。
四、原審就被告呂宏彬、林家賢二人，以事證明確，予以論罪科
    刑，雖非無見，惟查，（一）原審誤以為被告二人所持有之
    子彈共12顆，及被告林家賢曾對被害人王道義身上射擊2槍
    尚有未合，（二）被告林家賢共同殺人部分，其未向被害人
    王道義身上射擊二槍，且於被告呂宏彬殺人過程中多次阻擾
    被告呂宏彬之行為，雖最後未能阻止被告呂宏彬之行為，惟
    見其惡性較輕，原審量處有期徒刑14年，尚屬過重；公訴人
    上訴認為被告二人之惡性重大，手段兇殘，尚未賠償被害人
    家屬民事損害，原審量刑尚屬重輕等語，指摘原判決不當，
    惟原審已分別量處被告呂宏彬應執行無期徒刑，量處被告林
    家賢應執行有期徒刑15年10月，且被告呂宏彬坦承犯行，及
    被告二人僅係未必故意之犯意，故本件尚無使被告呂宏彬與
    世隔絕之必要，與被告林家賢部分之量刑，均足懲儆被告二
    人，毋須再加重其刑，公訴人之上訴尚非有理由；另被告呂
    宏彬上訴指摘原判決量刑過重，惟被告呂宏彬在公共場所，
    聚眾以槍枝連續對被害人射擊，雖僅係對其下半身體為之，
    惟至今未與被害人家屬達成民事和解，其惡性仍屬重大，不
    宜輕縱，本院亦認為應量處無期徒刑，從而被告呂宏彬上訴
    無理由；另被告林家賢上訴以其未向被害人身上射擊2槍及
    原審量刑過重等語指摘原審不當，為有理由，既原審有上述
    可議之處，自應由本院連同定應執行刑均撤銷改判。
五、爰審酌被告呂宏彬、林家賢等2人僅因仇隙爭執即公然持槍
    聚眾殺人，且被告呂宏彬持槍射擊被害人王道義高達6發，
    槍擊部分在被害人之下半身，並夥同同案共犯林國峰、楊志
    浩等人，及另案被告曾志偉毆打被害人王道義，犯罪手段惡
    劣、兇殘，並造成被害人王道義死亡，危害社會治安甚鉅，
    且被告呂宏彬、林家賢等2人犯後隨即逃亡，被告呂宏彬、
    林家賢素行均不佳，有台灣台中地方法院檢察署刑案資料查
    註紀錄表2份在卷可按、及槍枝氾濫之情形將影響社會之治
    安，嚴重違反國家禁令，被告等非法持有手槍及子彈，危險
    性甚大，危害社會治安，所生危害甚鉅，不宜輕縱，兼衡其
    等各自參與實行犯罪之情節及犯案程度有別，暨犯罪後被告
    呂宏彬坦認罪愆，頗具悔意，被告林家賢則僅坦承部分犯行
    ，其於殺人部份則否認犯行，且犯罪後迄今均仍未與被害人
    家屬達成民事和解等一切情狀，分別量處如主文第二項所示
    之刑，罰金部份並諭知易服勞役之折算標準，被告呂宏彬殺
    人罪部分並依刑法第37條第1項規定宣告褫奪公權終身，被
    告林家賢殺人罪部分並依刑法第37條第2項規定，依所犯殺
    人罪之性質，認其有褫奪公權之必要，爰亦併諭知褫奪公權
    5 年，並定其等應執行刑，以資懲儆。按共同正犯因相互間
    利用他人之行為，以遂行其犯意之實現，本於責任共同之原
    則，有關沒收部分，對於共犯間供犯罪所用、預備使用或所
    得之物，自均應為沒收之諭知。扣案之具有殺傷力口徑9釐
    米制式半自動手槍1枝（德國SI G SAUER廠P228型，槍枝管
    制編號：0000000000號）、彈匣1個及未扣案之具有殺傷力
    之子彈2顆，並無證據證明業已滅失，屬被告呂宏彬所有，
    業據被告呂宏彬、林家賢供明在卷，且係供被告呂宏彬、林
    家賢、另案被告楊志浩、林國峰犯殺人罪所用之物，又均為
    違禁物，爰依刑法第38條第1項第1款之規定，不問屬於犯人
    與否，分別於被告呂宏彬、林家賢所宣告刑之後，均依法併
    予宣告沒收之。至於扣案之彈殼8顆、彈殼碎片、彈頭碎片
    、彈頭等，雖均為被告呂宏彬等人供犯罪所用之物，且屬被
    告等所有，惟已非子彈之結構及性能，均不再具有殺傷力，
    業均已失其違禁物之性質，均已非屬違禁物，爰均不依法併
    予宣告沒收之，附此敘明。另扣案分屬被告楊志浩、林國峰
    、曾志偉所有之鞋子各一雙，雖為其等殺人或傷害時所穿著
    ，然該等鞋子於本案犯行應僅供一般穿著用途，非供殺人或
    傷害所用之物，亦毋庸宣告沒收，亦併予敘明。
參、據上論斷，應依刑事訴訟法第369條第1項前段、第364條、
    第299條第1項前段、槍砲彈藥刀械管制條例第7條第4項、第
    12條第4項、刑法第11條前段、第28條、第271條第1項、第
    55條前段、第47條第1項、第51條第4款、第5款、第37條第1
    項、第2項、第42條第3項前段、第38條第1項第1款，判決如
    主文。
本案經檢察官姜麗儒到庭執行職務。
中    華    民    國  100    年     10    月     6    日
              刑事第四庭  審判長法  官  洪  耀  宗
                                法  官  許  文  碩
                                法  官  林  清  鈞
以上正本證明與原本無異。
如不服本判決應於收受送達後10日內向本院提出上訴書狀，其未
敘述上訴理由者，並得於提起上訴後10日內向本院補提理由書（
均須按他造當事人之人數附繕本）「切勿逕送上級法院」。
                                書記官  胡  美  娟
中    華    民    國  100    年     10    月     6    日
附錄論罪科刑主要條文：
中華民國刑法第271條第1項
殺人者，處死刑、無期徒刑或 10 年以上有期徒刑。
槍砲彈藥刀械管制條例第7條第1項、第4項
未經許可，製造、販賣或運輸火砲、肩射武器、機關鎗、衝鋒槍
、卡柄槍、自動步槍、普通步槍、馬槍、手槍或各類砲彈、炸彈
、爆裂物者，處死刑、無期徒刑或7年以上有期徒刑；處徒刑者
，併科新臺幣3千萬元以下罰金。
未經許可，持有、寄藏或意圖販賣而陳列第1項所列槍砲、彈藥
者，處5年以上有期徒刑，併科新臺幣1千萬元以下罰金。
槍砲彈藥刀械管制條例第12條第1項、第4項：
未經許可，製造、販賣或運輸子彈者，處1年以上7年以下有期徒
刑，併科新台幣500萬元以下罰金。
未經許可，持有、寄藏或意圖販賣而陳列子彈者，處5年以下有
期徒刑，併科新台幣300萬元以下罰金。